臺灣高雄地方法院刑事判決　　　　　　　96年度訴字第1521號
公　訴　人　臺灣高雄地方法院檢察署檢察官
被　　　告　甲○○
　　　　　　　　　　（另案於台灣高雄女子監獄執行中）
上列被告因違反毒品危害防制條例案件，經檢察官提起公訴（96
年度毒偵字第1664號），嗣被告於本院準備程序進行中，就被訴
事實為有罪之陳述，經告知簡式審判程序之旨，並聽取檢察官及
被告之意見後，本院合議庭裁定由受命法官獨任改依簡式審判程
序審理，並判決如下：
    主  文
甲○○施用第一級毒品，累犯，處有期徒刑拾月，扣案海洛因壹
包（檢驗前淨重零點壹壹零公克、檢驗後淨重零點零柒陸公克）
，沒收銷毀之；又施用第二級毒品，累犯，處有期徒刑肆月。應
執行有期徒刑壹年，扣案海洛因壹包（檢驗前淨重零點壹壹零公
克、檢驗後淨重零點零柒陸公克），沒收銷毀之。
    事  實
一、甲○○前因施用毒品案件，經本院以92年度訴字笫440 號判
    處有期徒刑8 月確定，送監執行後，於民國93年8 月19日縮
    刑期滿執行完畢。另其於91年間因施用毒品案件，經本院裁
    定送觀察、勒戒後，認有繼續施用毒品之傾向而送強制戒治
    ，於92年12月20日執行完畢釋放。詎仍不知悔改，明知海洛
    因、甲基安非他命分別係業經公告，列為毒品危害防制條例
    第2 條第2 項第1 、2 款所列之第一、二級毒品，均不得非
    法持有、施用，其仍分別基於反覆施用第一級毒品海洛因之
    單一行為決意及施用第二級毒品甲基安非他命之犯意，於前
    揭強制戒治執行完畢釋放後5 年內之95年12月初某日起，至
    同96年1 月23日止，在高雄市○鎮區○○路35號2 樓住處，
    以將第一級毒品海洛因羼水置入針筒後注射之方式，每12小
    時施用一次之頻率，施用第一級毒品海洛因多次；及自96年
    1 月24日晚上7 時30分回溯24小時內某時（不含公權力拘束
    期間），在其上開住處，以將甲基安非他命置入玻璃球燒烤
    後吸食其霧化氣體之方式，施用第二級毒品甲基安非他命乙
    次。嗣於96年1 月24日晚上6 時25分許，在高雄市○鎮區○
    ○路前鎮橋旁為警查獲，並扣得其所有之第一級毒品海洛因
    1 包（檢驗前淨重0.110 公克、檢驗後淨重0.076 公克），
    始查悉上情。
二、案經高雄市政府警察苓雅分局報請台灣高雄地方法院檢察署
    檢察官偵查起訴。
    理  由
一、本件被告甲○○所犯為死刑、無期徒刑或最輕本刑為三年以
    上有期徒刑以外之罪，其於準備程序中就被訴事實為有罪之
    陳述，經法官告知簡式審判程序之旨，並聽取公訴人之意見
    後，依刑事訴訟法第273 條之1 第1 項規定，合議庭裁定由
    受命法官獨任進行簡式審判程序，合先敘明。
二、上揭犯罪事實，業據被告於本院審理中坦承不諱，且查：
  (一)被告為警查獲後，依法採集之尿液（編號為F-96081） ，經
    送請高雄市立凱旋醫院以氣相層析質譜儀法檢驗後，呈第一
    級毒品海洛因代謝後嗎啡及第二級毒品甲基安非他命之陽性
    反應乙節，有該院96年2 月5 日報告編號：A00000000 號濫
    用藥物尿液檢驗報告1 紙在卷可稽。
  (二)而「施用海洛因、甲基安非他命後，其於尿液中排出之最長
    時限，受施用劑量、施用方式、個人體質及其代謝情況等因
    素影響，因個案而易，施用海洛因一般可檢出之最長時間為
    海洛因服用後2至4天；施用甲基安非他命一般可檢出之最長
    時間為甲基安非他命服用後1至5天」等情，有行政院衛生署
    管制藥品管理局91年8月2日管檢字第108443號函可查，故自
    前揭尿液檢驗報告，可知被告確曾分別於採尿前之代謝時間
    內，施用毒品海洛因及甲基安非他命。
  (三)此外，查獲之白粉1 包，經送驗後呈海洛因陽性反應，有法
    高雄市立凱旋醫院96年2 月26日高市凱醫驗字第3453號濫用
    藥物成品檢驗鑑定書1 紙在卷可稽，而該扣案物係被告所有
    ，亦經被告於本院審理中陳明在卷，是被告之自白乃與事實
    相符，堪信為真實。
  (四)另被告前因施用毒品案件，經本院裁定送強制戒治後，於92
    年12月20日執行完畢釋放，亦有臺灣高等法院被告前案紀錄
    表、被告刑案資料查註紀錄表各1 份在卷可稽，其於5 年內
    再分別施用第一級毒品海洛因、第二級毒品甲基安非他命，
    依毒品危害防制條例規定，應予以論罪科刑。
三、論罪科刑：
  (一)按刑事法若干犯罪行為態樣，本質上原具有反覆、延續實行
    之特徵，立法時既予特別歸類，定為犯罪構成要件之行為要
    素，則行為人基於概括之犯意，在密切接近之一定時、地持
    續實行之複次行為，倘依社會通念，於客觀上認為符合一個
    反覆、延續性之行為觀念者，於刑法評價上，即應僅成立一
    罪。學理上所稱「集合犯」之職業性、營業性或收集性等具
    有重複特質之犯罪均屬之，例如經營、從事業務、收集、販
    賣、製造、散布等行為概念者均是（最高法院95年度台上字
    第1079號裁判意旨參照）。而毒品危害防制條例第2條第1項
    規定的毒品，原即具有成癮性，毒品危害防制條例所規定之
    施用毒品行為，衡諸施用毒品者之吸食慣性及社會常情，本
    即具有毒品成癮而反覆施用之性質，又該條例既依成癮性、
    濫用性及對社會危害性而將毒品分為四級，且僅規定處罰施
    用第一、二級毒品，足見毒品危害防制條例所處罰施用第一
    、二級毒品，其構成要件之行為要素係具有成癮、濫用之反
    覆、延續實行，依社會通念於客觀上乃符合一個反覆、延續
    性之行為觀念，而屬於集合犯。經查：本案被告施用第一級
    毒品海洛因之犯行均頻繁、持續進行，在時空上，均具密接
    關係，顯係出於反覆、延續施用該種毒品之單一行為決意即
    明，從而在行為概念上，應評價認係包括一罪之集合犯，較
    符合社會通念，並為合理。
  (二)故被告於前開時地，分別施用海洛因、甲基安非他命之行為
    ，係分別犯該條例第10條第1 項、第2 項之施用第一級毒品
    罪、施用第二級毒品罪。被告分別持有第一、二級毒品海洛
    因、甲基安非他命，嗣分別進而施用之，持有之低度行為應
    為施用之高度行為所吸收，不另論罪。又被告有如前揭事實
    欄所列前科紀錄，業如前述，其於有期徒刑執行完畢後5 年
    內，故意再犯本件有期徒刑以上之罪，為累犯，應依刑法第
    47條第1 項規定加重其刑。其所犯上開二罪名，犯意各別，
    罪名有異，應分論併罰。爰審酌被告前已有施用毒品之不良
    素行，歷經觀察勒戒、強制戒治程序猶施用之，顯見其戒毒
    意志不堅，本不宜寬貸，惟念其施用毒品乃自戕一己之身體
    健康，對社會造成之危害尚非直接鉅大，且犯後終知能坦承
    犯行，態度良好等一切情狀，分別量處如主文所示之刑，並
    定其應執行之刑，以期自新。至扣案之第一級毒品海洛因1
    包（檢驗前淨重0.110 公克、檢驗後淨重0.076 公克），應
    依毒品危害防制條例第18條第1 項前段規定，不論屬於犯人
    與否，宣告沒收銷燬；至鑑驗耗費之海洛因既已滅失，即毋
    庸再予宣告沒收銷燬，附此敘明。
據上論斷，應依刑事訴訟法第273條之1第1 項、第299條第1項前
段，毒品危害防制條例第10條第1 項、第18條第1 項前段，刑法
第11條、第47條第1 項、第51條第5 款，判決如主文。
本案經檢察官乙○○到庭執行職務。
中　　華　　民　　國　　96　　年　　5 　　月　　14　　日
                  刑事第十一庭  法  官  林揚奇
右正本證明與原本無異。
如不服本判決，應於判決送達後10日內，向本院提出上訴狀。
中　　華　　民　　國　　96　　年　　5 　　月　　14　　日
                                書記官  于耀文
附錄本案論罪科刑法條全文
毒品危害防制條例第10條
施用第1級毒品者，處6月以上5年以下有期徒刑。
施用第2級毒品者，處3年以下有期徒刑。
